【裁判字號】    96,訴,4525
【裁判日期】    970423
【裁判案由】    重傷害等
【裁判全文】
臺灣板橋地方法院刑事判決              96年度訴字第4525號
公  訴  人  臺灣板橋地方法院檢察署檢察官
被      告  甲○○
指定辯護人  本院公設辯護人丁○○
上列被告因重傷害等案件，經檢察官提起公訴（96年度偵字第22
434 號），本院判決如下：
    主  文
甲○○公然侮辱人，處拘役伍拾日，如易科罰金，以新壹幣壹仟
元折算壹日。
甲○○使人受重傷，未遂，累犯，處有期徒刑貳年捌月。又以加
害身體之事，恐嚇他人致生危害於安全，累犯，處有期徒刑柒月
。應執行有期徒刑年。
    事  實
一、甲○○前於民國93年間因妨害自由案件，經本院以94年度易
    字第996 號判決判處有期徒刑6 月確定，於94年12月23日易
    科罰金執行完畢（再犯本罪構成累犯）。猶不知悔改，於96
    年8 月1 日下午4 時45分許，與友人在位於臺北縣蘆洲市○○路351 號「長榮釣蝦場」內消費時，因不滿該釣蝦場職員
    丙○○拒絕其友人寄放啤酒，竟基於公然侮辱之犯意，在多
    數人得以共聞共見之釣蝦場櫃檯前，公然對丙○○怒罵「幹
    你娘」等語，以此足以貶損他人人格之言語侮辱丙○○。經
    丙○○與之理論後，甲○○明知人體耳朵鼓膜構造脆弱，若
    遭外力重擊，極易穿孔導致聽力喪失，竟基於使人受重傷之
    單一犯意，走進上開櫃檯內，猛力以右手接續掌摑丙○○左
    臉頰7 下，使丙○○受有左側外傷性鼓膜穿孔、左耳及左側
    顳部瘀紅挫傷等傷害。甲○○於毆打丙○○後，猶承上開公
    然侮辱之犯意，並另基於恐嚇之犯意，對丙○○辱罵「幹你
    娘」及恫稱「你向我磕頭認錯我就饒了你不追究，否則讓我
    看到你一次就打一次」等語，使丙○○心生畏懼，致生危害
    於安全。丙○○遭甲○○毆打後，因左耳聽力受損，經前往
    馬偕紀念醫院醫治，左耳聽力僅有30分貝（正常聽力為16分
    貝），雖未達完全毀敗或嚴重減損之程度，惟仍屬輕度重聽
    且無法回復正常之重傷未遂程度。嗣經丙○○報警處理，始
    查獲上情。
二、案經丙○○訴由臺北縣政府警察局蘆洲分局報請臺灣板橋地
    方法院檢察署檢察官偵查起訴。
    理  由
一、訊據被告甲○○固不否認其於前揭時、地有以手摑擊告訴人
    丙○○之耳光7 下，並以三字經辱罵告訴人等情。惟矢口否
    認有重傷及恐嚇等犯行，辯稱：案發當時我有喝酒，有點記
    不得當時情形，印象中是因為我們向長榮釣蝦場買酒，想要
    寄放在他們的冰箱，在櫃檯的告訴人丙○○居然不肯，我才
    會說他們開店還這麼囂張，並發生爭執，因為告訴人的態度
    很差，我才會打她耳光，我並沒有要使告訴人受重傷害的意
    思，而且事後警察也有來，我承認我有罵告訴人三字經，但
    並沒有跟她說過叫她向我磕頭認錯才饒了她，否則看到她一
    次打一次這些恐嚇的話云云。
二、經查：
    (一)本件被告甲○○確於前揭時、地有以「三字經」之侮辱性
      言詞公然侮辱告訴人丙○○一節，業據被告於本院審理中
      自白在卷，核與證人即告訴人丙○○於本院審理中指證之
      情節相等；亦與目擊證人乙○○於本院審理中，目擊證人
      余世彰於偵查中所證述之內容互核無訛，自堪認被告此部
      份公然侮辱之自白與事實相符，應堪認屬實。公訴意旨認
      被告犯公然侮辱罪部份，事證明確，堪予認定。
    (二)就被告所犯前揭重傷未遂罪責部份：
      1.被告甲○○就其曾於前揭時、地以手掌揮擊告訴人丙○○左臉頰共計7 次等事實均不否認。上開情節並經長榮
        釣蝦場內之監視器全程錄影，依該監視器錄影光碟內容
        所示，於影像播放至2 分30秒時，被告友人要求放啤酒
        遭告訴人拒絕；至3 分30秒時，被告親自拿啤酒來放，
        看似作指責告訴人之動作；至4 分38秒時，被告將不明
        東西丟向告訴人，告訴人回丟；至4 分44秒時，被告進
        入櫃檯以右手接續打告訴人左臉頰5 下，並用左手打告
        訴人之右臉頰1 下，過程中被告有作勢要打被告的身體
        ；至5 分25秒時，被告以右手打告訴人左臉頰1 下；至
        6 分10秒時，被告以左手打告訴人右臉頰1 下；至6 分
        14秒時，被告以右手打告訴人左臉頰1 下，被告打告訴
        人過程中，有2 名男子出來阻擋，但被告並未停止毆打
        告訴人等情，業經檢察官當庭勘驗明確，製有勘驗筆錄
        1 份在卷可稽（見偵查卷第46頁），並有上開監視器所
        拍攝之光碟1 份扣案，及該光碟影像之翻拍照片12幀附
        卷可考（見偵查卷第21-26 頁），是被告此部份以手揮
        擊告訴人左臉頰達7 次之多等情節，首堪認定。
      2.又本件告訴人丙○○遭被告以巴掌毆擊左側臉頰後，受
        有左側外傷性鼓膜穿孔，左耳及左側顳部淤紅挫傷等傷
        害；而告訴人於96年8 月1 日至馬偕紀念醫院急診求治
        ，復於96年8 月3 日至同院門診求治，當時聽力檢查的
        左側受傷耳為38.3分貝，鼓膜穿孔在10-20%之間，為輕
        度重聽。96年10月17日複診，左側鼓膜已長好，聽力檢
        查為30分貝，雖比原先進步了8.3 分貝，仍屬輕度重聽
        。因鼓膜已長好，及受傷到現在已有二個半月，表示情
        況穩定，要再恢復正常的機會不大（患者未受傷的右耳
        聽力為16分貝，為正常聽力）等情，業據馬偕紀念醫院
        96 年10 月31日馬院醫耳字第0960003644號函覆明確，
        並有馬偕紀念醫院診斷證明書、耳內室鏡檢查報告、全
        民醫院診斷證明書各1 份附卷可考（見偵查卷第17-20
        、51 頁） ，自堪認屬實在。
      3.本件被告雖辯稱，我只是因為寄酒的問題與告訴人發生
        爭執，打她幾巴掌，應該沒那麼嚴重云云。惟查，被告
        甲○○於案發當時已逾不惑之年，心智正常，並無缺陷
        ，核其開庭時之應答均流利正常，其對事理之認識程度
        應達吾國成年人之一般水準；又人體之耳朵鼓膜構造脆
        弱，若遭外力擊打臉頰（及俗稱之打巴掌）時，極易連
        帶打到外耳部份，而造成壓力致使內耳之鼓膜受壓破損
        ，以致造成聽力喪失之重傷結果，此乃吾國一般成年人
        均具備之生活常識，被告自不能諉稱不知。是本件被告
        既明知上情，仍於前揭時、地與告訴人發生爭執後，以
        右手掌揮擊告訴人之左臉頰，前後達7 次之多，期間經
        人勸阻仍執意出手，核其情狀，自堪認被告對告訴人可
        能因其毆打行為而致喪失聽力之結果漠不關心，其主觀
        上應係認若此結果發生亦不違反其本意，自屬有重傷之
        故意無疑。辯護意旨稱被告與告訴人並無宿怨，所為僅
        係出於傷害之犯意，不可能有重傷之意思云云，尚非可
        採。
      4.綜上調查，本件被告重傷未遂之犯行堪予認定。
    (三)訊據被告固矢口否認有上揭對告訴人犯恐嚇危害安全之行
      為云云，惟查：
      1.證人即被害人丙○○已於本院審理中證稱：96年8 月1
        日下午4 時許，我在台北縣蘆洲市○○路351 號的長榮
        釣蝦場作櫃檯工作，當時被告的朋友先來寄酒，我說公
        司規定不能寄，被告的朋友就走了，後來被告就過來說
        為什麼不能寄，被告就罵我三字經，說我白目、不知道
        他是誰、為何不能寄酒等，後來外場的阿伯就進來說讓
        被告寄酒。後來客人就來開單，我也沒有理被告，但被
        告就是一直罵，然後拿我們櫃檯上面的餅乾直接丟我，
        我就說你夠了沒，我也是吃人家的頭路，我就拿餅乾丟
        被告，被告就跑進來櫃檯裡面，用手打我巴掌，打了好
        幾下，被告打我時也是一直罵髒話，後來我們店長乙○○就下來勸架，但被告還是繼續打我巴掌，我叫被告出
        去，被告不出去，就是一直打我，說不會放過我，我害
        怕才報警，警察來了之後，被告也不害怕、無所謂的樣
        子，警察有看監視器，就寫資料叫我去驗傷，再去報案
        ，警察也沒有把被告抓去警察局，就離開現場了。警察
        離開後，店長是說等董娘來，再跟我一起去驗傷，但是
        董娘不知道什麼時候來，所以我就自己先去驗傷，那時
        候被告還說要我給他磕頭認錯，不然不會讓我出去釣蝦
        場。我被打之後去驗傷，醫生說我的耳膜破裂，3 個月
        後我的耳膜有長好，但聽力已經無法回復，很吵的時候
        就聽不到，要很近才聽得到等語，甚為明確（見本院卷
        第47-49 頁）。
      2.證人即告訴人丙○○所證述上開情節，亦核與證人乙○○於本院審理中證稱：96年8 月1 日下午4 時許，我在
        蘆洲長榮路351 號長榮釣蝦場，當天我們的櫃檯小姐丙○○跟被告發生口角，我人本來在2 樓，下樓才知道；
        我當時見狀立刻保護丙○○，另外有一個人擋在被告前
        面，後來丙○○心情比較平靜的時候，才跟我說是寄酒
        發生的糾紛。那天我到了櫃檯之後，被告甲○○跟丙○○兩人一直在爭吵，被告甲○○生氣就打了丙○○，用
        手打丙○○巴掌，不是連續打，我看到有三、四次；而
        且被告當時有喝酒，所以有罵三字經，因為我當時很緊
        張，詳細的內容我記不清楚。後來丙○○報警處理，警
        察到現場之後，丙○○跟警察說遭被告甲○○毆打，警
        察巡視一下狀況，有看監視錄影器，就走了。我當時一
        直很緊張，有些事情我現在記不清楚了，但我在警詢中
        所言（提示96年度偵字第22434 號卷第15頁）都實在，
        被告甲○○有對丙○○說「啊！不然這樣，你向我磕頭
        認錯我就饒了你不追究，否則讓我看到你一次就打一次
        」等語，被告是在警察來之前講這些話，還是警察來之
        後才講這些話，時間點我現在有點亂，但我確定被告有
        跟丙○○講這些話等語相符（見本院卷第50-53 頁），
        應堪認屬實在。
      3.至被告固聲請傳喚案發當時亦在前揭釣蝦場釣蝦之客人
        戊○○出庭作證，惟證人戊○○於本院審理中係證稱：
        96年8 月1 日下午4 點多，丙○○與被告發生衝突時，
        我在長榮釣蝦場釣蝦。當時很吵，他們在吵架，我印象
        中聽到一句「開店開的很囂張」，其他的因為很吵，沒
        有聽到。我釣蝦的地方，與櫃檯是斜對角，隔一個釣蝦
        池，就是釣蝦池的對角線，釣蝦池比法庭還要大。櫃檯
        人員的講話，我聽不到，剛才我說的那一句比較大聲，
        所以我有聽到，當時我只是坐著轉頭看一下，發現是櫃
        檯那邊的聲音，我沒有看到被告動手打丙○○。櫃檯那
        邊有發生爭執的時候，我並沒有站起來，或靠近去看。
        後來有警察來釣蝦場，從發生爭執到警察來這段時間，
        我都沒有靠近去櫃檯看，我只有起來上過廁所，廁所也
        不在櫃檯的方向等語（見本院卷第53-56 頁），是依證
        人戊○○前揭證言以觀，其於案發當時雖人在長榮釣蝦
        場，但其釣蝦之位置距離案發之櫃檯甚遠，亦未走近櫃
        檯觀看發生何事，乃至於如前揭監視器錄影光碟所示被
        告毆打告訴人等如此明顯易見之事實，證人戊○○亦證
        稱沒有看到。由此可見證人戊○○對本案之見聞甚為粗
        略淺薄，其所為證言自不足以作為有利被告之認定。
      4.此外，被告於本院審理中始則辯稱：案發當時我有喝一
        點酒，當時情形我記不太清楚，我記得當時我只有對告
        訴人說開店不要那麼囂張，我沒有罵三字經，也沒有說
        要看一次打一次這種話云云；嗣被告於言詞辯論終結前
        ，始改稱：我有對告訴人說三字經，但沒有說看一次打
        一次這些話云云。是被告前後所辯，顯有出入，自難憑
        信。況且，依被告前揭所辯，其於案發當時已經酒醉，
        很多事都記不清楚，何以獨獨記得有說過「開店不要那
        麼囂張」，而於言詞辯論終結前始記起亦說過三字經，
        由此可見被告前揭所辯均為事後圖卸之詞，不足採信。
        本件被告所犯恐嚇危害安全罪部分，事證明確，堪予認
        定。
二、核被告甲○○所為，係犯刑法第309 條第1 項之公然侮辱罪
    、第278 條第3 項、第1 項之重傷害未遂罪、第305 條之恐
    嚇危害安全罪。被告分別基於重傷害及公然侮辱之單一犯意
    ，於同一時地接續掌摑告訴人左臉頰7 下及先後2 次辱罵告
    訴人「幹你娘」犯行，分別係以一行為侵害同一法益，均為
    接續犯。被告所犯公然侮辱、重傷害未遂、恐嚇各罪間，犯
    意各別，行為互異，應分論併罰。又本件被告已著手於重傷
    害行為，惟其行為並未致重傷之結果而不遂，為未遂犯，爰
    依法減輕其刑。另查被告有如事實欄所示之犯罪科刑執行前
    科，有臺灣高等法院被告前案紀錄表1 份附卷可按，其於受
    有期徒刑執行完畢後，5 年內再故意犯本件有期徒刑以上之
    重傷害未遂罪及恐嚇危害安全罪，均為累犯，分別依法加重
    其刑，並就所犯重傷害未遂罪部分依法先加後減之。爰審酌
    被告已年逾不惑，復有妨害自由之前科紀錄，竟不知謹慎自
    持，僅因與釣蝦場員工因寄酒之細故發生爭執，即憑藉酒意
    ，公然辱罵女性告訴人，復對之為重傷害未遂及恐嚇危害安
    全之犯行，其犯罪之動機、目的均屬可議，手段具有相當之
    危險性，並造成告訴人之聽力終身減損，犯罪所生危害實屬
    非輕，其犯罪後猶不知悔改，一再飾詞卸責，態度敷衍，顯
    然並無悔意；及其於言詞辯論終結後與告訴人達成和解（和
    解書中雖記載告訴人願撤回告訴，惟告訴人撤回告訴應於本
    院言詞辯論終結前為之，始為適法，附此說明）等一切情狀
    ，量處如主文所示之刑，並就所犯如主文第一項所示之刑諭
    知易科罰金之折算標準，如主文第二項所示之刑定其應執行
    刑，以示懲儆。
據上論斷，應依刑事訴訟法第 299 條第 1 項前段，刑法第 278
條第3 項、第1 項、第305 條、第309 條第1 項、第25條第2 項
、第47條第1 項、第51條第5 款、第41條第1 項前段，刑法施行
法第1條之1第1項、第2項，判決如主文。
中    華    民    國    97    年    4     月    23    日
                刑事第十三庭審判長法  官  李麗珠
                                  法  官  俞秀美
                                  法  官  許映鈞
以上正本證明與原本無異
如不服本判決應於送達後10日內向本院提出上訴狀
                                  書記官  范煥堂
中    華    民    國    97    年    4     月    23    日
附錄本案論罪科刑法條全文：
中華民國刑法第309條第1項
公然侮辱人者，處拘役或 3 百元以下罰金。
以強暴犯前項之罪者，處1 年以下有期徒刑、拘役或5 百元以下
罰金。
中華民國刑法第278條第3項、第1項
使人受重傷者，處 5 年以上 12 年以下有期徒刑。
犯前項之罪因而致人於死者，處無期徒刑或7 年以上有期徒刑。
第1 項之未遂犯罰之。
中華民國刑法第305條
以加害生命、身體、自由、名譽、財產之事，恐嚇他人致生危害
於安全者，處2 年以下有期徒刑、拘役或3 百元以下罰金。


司法院資訊處製作；財團法人民間司法改革基金會備份。
